【裁判字號】    98,交易,197
【裁判日期】    980430
【裁判案由】    過失傷害
【裁判全文】
臺灣臺北地方法院刑事判決             98年度交易字第197號
公  訴  人  臺灣臺北地方法院檢察署檢察官
被      告  甲○○
上列被告因過失傷害案件，經檢察官提起公訴（九十七年度偵字
第一五三九二號），本院判決如下：
    主  文
甲○○因過失傷害人，處拘役肆拾日，如易科罰金，以新臺幣壹
仟元折算壹日。
    事  實
一、甲○○於民國九十六年十二月二十八日上午七時五十五分許
    ，騎乘車號：６ＨＢ—８３２號重型機車沿臺北市中正區○
    ○○路○段南往北速限每小時三十公里之車道行駛，其前方
    適有乙○○（業經臺灣臺北地方法院檢察署檢察官以九十七
    年度偵字第一五三九二號為不起訴處分）騎乘車號：ＦＤＭ
    —５５５號重型機車沿同向車道行駛，甲○○原應注意車輛
    在同一車道行駛時，除擬超越前車外，後車與前車之間應保
    持隨時可煞停之距離，注意車前狀況，隨時採取必要之安全
    措施，並依規定速限行駛，且當時情形天候晴，日間自然光
    線，路面鋪裝柏油、乾燥、無缺陷、無障礙物，視距良好，
    並無不能注意之情事，竟疏未注意車前狀況並與前車保持安
    全距離，以超過該路段速限之時速約五十至六十公里速度行
    駛在乙○○機車左後方約六○至七十公分，因該路段為施工
    路段而左側車道略向右方縮減，甲○○之機車右前車身因而
    與乙○○之機車左後側車身發生擦撞，致乙○○所騎乘機車
    因遭撞擊往右前方滑行數公尺，乙○○跌坐倒地後遭甲○○
    所騎乘機車往左傾倒後壓在身上，因而受有左肩瘀青（約一
    Ｘ一公分）、右手瘀青（約二Ｘ二公分）、左下腹瘀青（約
    六Ｘ八公分）、右大腿後側瘀青（約十Ｘ八公分），左膝擦
    傷（約三Ｘ三公分、六Ｘ三公分）、右膝擦傷（約二Ｘ二公
    分、五Ｘ三公分）、左足擦傷（一Ｘ一公分、一Ｘ一公分）
    、右足擦傷（約二Ｘ二公分）及挫傷、左肩拉傷等傷害，嗣
    臺北市政府警察交通大隊中正第二分隊警員游君毅據報前往
    處理，甲○○在現場向警承員認為肇事人，自首犯罪並接受
    裁判。
二、案經乙○○訴請臺灣臺北地方法院檢察署檢察官偵查起訴。
    理  由
壹、程序部分：
    按被告以外之人於審判外之言詞或書面陳述，除法律有規定
    者外，不得作為證據，刑事訴訟法第一百五十九條第一項定
    有明文；另按被告以外之人於審判外之陳述，雖不符前四條
    之規定，而經當事人於審判程序同意作為證據，法院審酌該
    言詞陳述或書面陳述作成時之情況，認為適當者，亦得為證
    據；當事人、代理人或辯護人於法院調查證據時，知有第一
    百五十九條第一項不得為證據之情形，而未於言詞辯論終結
    前聲明異議者，視為有前項之同意；同法第一百五十九條之
    五規定甚明。本案所據以認定被告甲○○犯罪事實之證據，
    其中部分屬傳聞證據，因公訴人及被告於本院言詞辯論終結
    前均未對其證據能力聲明異議，本院認該等傳聞證據作成之
    情況亦無不當之情形，依刑事訴訟法第一百五十九條之五規
    定，該等傳聞證據均具備證據能力，合先敘明。
貳、實體部分：
一、訊據被告甲○○固不否認有於上揭時、地騎乘車號：６ＨＢ
    —８３２號重型機車，沿臺北市中正區○○○路○段南往北
    速限每小時三十公里之車道行駛，與告訴人所乙○○騎乘車
    號：ＦＤＭ—５５５號重型機車發生車禍，並因此導致告訴
    人受有上揭傷害，惟矢口否認有何過失傷害犯行，辯稱：當
    時伊所騎乘機車與告訴人所騎乘係平行前進，而非一前一後
    ，本件車禍係告訴人機車未保持可併行之間隔往左偏，伊為
    避免騎撞上左側為施工圍籬，往右導正機車，才撞上告訴人
    機車云云。惟查：
  (一)上揭事實業據告訴人於本院審理中結證稱伊於九十六年十二
    月二十八日上午七時五十五分許騎乘車號：ＦＤＭ—５５５
    號重型機車沿臺北市中正區○○○路○段南往北車道行駛，
    車速約四十公里，經過寧波西街朝下一個路口行駛時，從左
    後方遭一輛機車撞過來，當時伊騎乘機車整個往右前方滑行
    出去，伊跌坐在地下，對方機車往左傾倒壓在伊身上，伊在
    行進過程中左右側都沒有機車，被告之機車應該是從左後方
    撞上來，導致伊騎乘機車往右前方滑行等語綦詳（見本院卷
    第十二、十三頁），而告訴人與被告並無宿怨，其證詞復受
    刑事具結之擔保，且告訴人於本院審理中就伊與被告所騎乘
    機車當時行進狀態及其自身車速等問題，誠實答以伊機車當
    時車速約五十公里，伊係依據所騎乘機車遭撞擊後朝右前方
    滑行判定被告機車於發生撞擊前應在伊機車左後方等語，並
    無為圖民事賠償而故意捏造被告有其他違規行為或規避自身
    亦有違規超速之情形，是告訴人應無甘冒刑事偽證重刑處罰
    之危險，而故意構詞誣陷被告之可能，其所為上揭指訴，應
    屬可採；參以被告於車禍發生當時即九十六年十二月二十八
    日警詢中坦承當時告訴人所騎乘車號：ＦＤＭ—５５５號重
    型機車在伊右前方，兩車距離約六十至七十公分，不知何因
    往左偏移，其所騎乘機車右前車身因而與該輛機車左後側車
    身發生擦撞等情，有臺北市政府警察局中正第二分局交通分
    隊交通事故談話紀錄表附卷足憑（見九十七年度他字第二六
    六二號卷第三八頁），且於寄發予告訴人之臺北松江路郵局
    第○○四五五號存證信函中再度坦承「台端（即告訴人）未
    注意左後方來車，無故變更行駛之動線，向左偏移，因而撞
    及本人（即被告）之右前車身」等情，有卷附上揭存證信函
    可憑（見九十七年度偵字第一五三九二號卷第十八、十九頁
    ），綜上可認發生車禍當時，告訴人所騎乘機車係在被告所
    騎乘機車前方六十至七十公分處，而非平行前進；另告訴人
    經送往臺北市立聯合醫院和平院區急診治療，經醫師診斷確
    實受有左肩瘀青（約一Ｘ一公分）、右手瘀青（約二Ｘ二公
    分）、左下腹瘀青（約六Ｘ八公分）、右大腿後側瘀青（約
    十Ｘ八公分），左膝擦傷（約三Ｘ三公分、六Ｘ三公分）、
    右膝擦傷（約二Ｘ二公分、五Ｘ三公分）、左足擦傷（一Ｘ
    一公分、一Ｘ一公分）、右足擦傷（約二Ｘ二公分）及挫傷
    、左肩拉傷等傷害，有臺北市立聯合醫院和平院區診斷證明
    書附卷可憑（見九十七年度他字第二六六二號卷第十二、十
    三頁），另有道路交通事故現場圖（見九十七年度他字第二
    六六二號卷第三五頁）、臺北市政府警察局中正第二分局交
    通分隊道路交通事故補充資料表（見九十七年度他字第二六
    六二號卷第三六頁）、臺北市政府警察局中正第二分局交通
    分隊交通事故談話紀錄表（見九十七年度他字第二六六二號
    卷第三七、三八頁）、道路交通事故調查報告表(一)、(二)（見
    九十七年度他字第二六六二號卷第三九、四十頁）、臺北市
    政府警察局道路交通事故肇事人自首情形紀錄表（見九十七
    年度他字第二六六二號卷第四一頁）及現場暨車輛照片（見
    九十七年度他字第二六六二號卷第四二至四九頁）等資料附
    卷足憑，綜上可徵，告訴人所受上揭傷勢應係被告疏未注意
    車前狀況且未與前車保持安全距離，以時速約五十至六十公
    里之速度超速行駛在告訴人機車左後方約六○至七十公分，
    因該路段為施工路段而左側車道略向右方縮減，被告機車右
    前車車因而與告訴人所騎乘機車左後側車身發生碰撞，告訴
    人跌坐倒地後遭被告騎乘機車壓在身上而導致。
  (二)被告雖辯稱當時伊所騎乘機車與告訴人所騎乘係平行前進，
    ，本件車禍係告訴人機車未保持可併行之間隔往左偏，始與
    伊機車發生碰撞云云；惟查，被告於九十六年十二月二十八
    日警詢中及寄發予告訴人之存證信函中一再坦陳車禍發生當
    時告訴人所騎乘車號：ＦＤＭ—５５５號重型機車係在伊所
    騎乘車號：６ＨＢ—８３２號重型機車右前方，兩車距離約
    六十至七十公分，告訴人機車不知何因往左偏移，其所騎乘
    機車右前車身因而與該輛機車左後側車身發生擦撞等情，已
    如前述，且核與告訴人所為指證內容相符，是認被告於本院
    審理中所為上揭辯解，應係其為脫免刑責臨訟翻異之詞，核
    與事實不符，不足採信。
  (三)按「行車速度，依速限標誌或標線之規定；汽車在同一車道
    行駛時，除擬超越前車外，後車與前車之間應保持隨時可以
    煞停之距離。汽車行駛時，駕駛人應注意車前狀況及兩車併
    行之間隔，並隨時採取必要之安全措施」，道路交通安全規
    則第九十三條第一項、第九十四條第一項、第三項均定有明
    文；被告騎乘機車於上揭肇事路段，本應注意車前狀況，與
    前車之間應保持隨時可煞停之距離，並應依規定速限行駛，
    且當時情形天候晴，日間有自然光線，路面鋪裝柏油、乾燥
    、無缺陷、無障礙物，視距良好，並無不能注意之情事，被
    告竟疏未注意車前狀況並與前車保持安全距離，以超過該路
    段速限之時速約五十至六十公里速度行駛在告訴人機車左後
    方約六○至七十公分，因該路段為施工路段而左側車道略向
    右方縮減，告訴人機車右前車身擦撞告訴人之機車左後側車
    身，並因此導致告訴人受傷，堪認被告騎乘機車確有過失，
    且被告之過失與告訴人所傷害結果間，顯有相當因果關係，
    至為灼然。至本件經臺北市車輛行車事故鑑定委員會雖認告
    訴人亦涉嫌未保持安全行車間隔，超速行駛之疏失，有臺北
    市車輛行車事故鑑定委員會鑑定意見書附卷可憑（見九十七
    年度偵字第一五三九二號卷第二八頁），惟查，本件車禍發
    生當時，告訴人與被告所騎乘機車係前後車關係，依道路交
    通安全規則第九十四條第一項之規定，自應由後車之被告負
    保持安全車距之義務，是上揭鑑定意見書關於此部分之認定
    結果，核與上揭法規不符，不足採信，至被告雖有未依規定
    速限行駛之過失，惟本件車禍肇事原因係被告未保持與前車
    之安全間隔、超速行駛，且車禍當時告訴人係前車，實難認
    告訴人超速與本件車禍之發生有何相當因果關係，況被告就
    本件車禍之發生既有過失，且其過失與告訴人所受傷害間有
    相當因果關係，即應負過失傷害刑責，難諉以告訴人有無過
    失而得解免刑責。
  (四)綜上所述，本件事證明確，被告過失傷害犯行堪以認定，應
    依法論科。
二、核被告所為係犯刑法第二百八十四條第一項前段之過失傷害
    罪。本件車禍於報案時未報明肇事人姓名，臺北市政府警察
    交通大隊中正第二分隊警員游君毅據報前往處理，被告在現
    場向警承員認為肇事人，有臺北市○○○○○道路交通事故
    肇事人自首情形紀錄表附卷足憑（見九十七年度他字第二六
    六二號卷第四一頁），堪認被告犯本罪後，在有偵查犯罪職
    權之機關未發覺犯人為何人前，即自首為肇事人，且於事後
    接受審判，核符刑法第六十二條前段規定自首之要件，縱被
    告事後一再爭執本件車禍肇事之主因係告訴人騎車疏失云云
    ，不過為其辯護權之行使，仍無礙於自首之成立（最高法院
    八十四年度台上字第八二九號判決及臺灣高等法院暨所屬法
    院八十六年十一月法律座談會研討意見參照）；本件被告既
    符合自首之要件，爰依刑法第六十二條前段之規定，減輕其
    刑。爰審酌被告騎乘機車有未保持與前車之安全間隔、超速
    行駛之過失，導致告訴人受有傷害，迄未能賠償告訴人，與
    之達成民事和解，且未能坦承全部犯行，兼衡以告訴人之傷
    勢程度，及被告之品行、生活狀況、智識程度等一切情狀，
    量處如主文所示之刑並諭知易科罰金之折算標準。
據上論斷，應依刑事訴訟法第二百八十四條之一、第二百九十九
條第一項前段，刑法第二百八十四條第一項前段、第六十二條前
段、第四十一條第一項前段，刑法施行法第一條之一第一項、第
二項前段，判決如主文。
本案經檢察官羅月君到庭執行職務。
中    華    民    國    98    年    4     月    30    日
                  刑事第十四庭  法  官  李家慧
以上正本證明與原本無異。
如不服本判決應於收受送達後10日內向本院提出上訴書狀，並應
敘述具體理由；其未敘述上訴理由者，應於上訴期間屆滿後20日
內向本院補提理由書（均須按他造當事人之人數附繕）「切勿逕
送上級法院」。
                                書記官  鄭淑丰
中    華    民    國    98    年    4     月    30    日
附錄本件論罪科刑法條：
中華民國刑法第284條
（過失傷害罪）
因過失傷害人者，處 6 月以下有期徒刑、拘役或 5 百元以下罰
金，致重傷者，處1年以下有期徒刑、拘役或5百元以下罰金。
從事業務之人，因業務上之過失傷害人者，處 1 年以下有期徒刑
、拘役或1千元以下罰金，致重傷者，處3年以下有期徒刑、拘役
或2千元以下罰金。


司法院資訊處製作；財團法人民間司法改革基金會備份。
